最高法院刑事判決　　　　　　　　　　　　　　　九十三年度台上字第五八二二號
　　上　訴　人　甲○○
　　選任辯護人　陳明良律師
右上訴人因業務過失致人於死案件，不服台灣高等法院台中分院中華民國九十三年五
月四日第二審更審判決（九十一年度上更(一)字第一二九號，起訴案號：台灣台中地方
法院檢察署八十八年度偵字第二一六五六號），提起上訴，本院判決如左：
    主  文
原判決關於甲○○部分撤銷，發回台灣高等法院台中分院。
    理  由
本件原判決撤銷第一審關於上訴人甲○○部分之判決，依想像競合犯改判論處上訴人
從事業務之人，因業務上之過失致人於死罪刑，固非無見。
惟查：(一)、有罪判決所認定之事實，與所採用之證據，不相適合時，即屬證據上理由
矛盾，其判決當然為違背法令。原判決認定上訴人為土木技師，對於台中縣大里市之
「大里王朝」集合性建築物，於民國八十八年九月二十一日凌晨一時四十七分十二‧
六秒發生強烈地震時倒塌，致住戶中有二十九人死亡、二十七人受傷，應負業務過失
致人於死責任，係以在現場Ｍ棟、Ｌ棟之二樓、七樓取樣之混凝土（樑部分），經送
請國立中興大學土木系鑑定結果，「發現混凝土﹃強度參差不齊﹄而有相當之差距，
顯見於混凝土品質及施工上具有缺失，……而此建築物七樓之瑕疵係於被告甲○○到
任正倫公司擔任土木技師後始建築，是其對於未負監造責任所生系爭瑕疵，致影響本
件工程整體營建安全，由五、六樓至其上十二樓往下重壓而毀損變形，致被害人等之
死亡及受傷，應負過失之責」，以為論據（見原判決第六十九面第十六行至第七十面
第八行）。惟依卷內資料，國立中興大學土木系之鑑定報告係記載：「試驗結果顯示
，混凝土抗壓強度﹃均滿足﹄建築技術規則第三百五十二條第二項之規定，但檢視編
號二之一至二之三的三顆試體，強度相差近一倍，顯示混凝土之澆置品管有待改進；
鋼筋降伏強度則﹃均可滿足﹄設計之需求。亦即混凝土與鋼鐵材料可據以判斷﹃無明
顯或重大缺失﹄，故初步將﹃材料強度對建物安全影響排除﹄」（見外放證物袋內之
鑑定報告書）。依上開鑑定報告顯示：其中雖有一組（即編號二之一至二之三）試體
強度相差近一倍，其混凝土之澆置品管有待改進，但該結論仍認混凝土抗壓強度「均
滿足」建築技術規則第三百五十二條第二項之規定，並判斷混凝土與鋼鐵材料「無明
顯或重大缺失」，且將「材料強度對建物安全影響排除」。亦即其中一組試體「強度
之參差」，並不影響於建物之安全。乃原審並未審究上訴人在其他方面有無過失責任
，而僅以上開鑑定報告，採為上訴人有過失之唯一證據時，謂係因混凝土之「強度參
差」，致影響本件工程整體營建安全，應負過失責任，即與所採用之證據不相適合，
有證據上之理由矛盾。(二)、證據雖已調查而其內容尚未明瞭者，即與未經調查無異，
如遽行判決，仍屬應於審判期日調查之證據而未予調查。原判決以：上訴人於七十九
年十二月間到職時，「大里王朝」四樓以下之工程已經完成，故上訴人應就五樓以上
之工程負責（見原判決第六十九面第十一至十六行）。惟依卷內資料，檢察官於八十
八年九月二十九日會同鑑定人及建築師勘驗現場時，係命警調人員「截取坍塌大樓Ｍ
棟、Ｌ棟之二樓、七樓的樑各三顆，由（國立中興大學）閻教授註明編號後，帶回鑑
定」（見偵字第二○三四三號卷第八十二頁正面、背面）。國立中興大學土木系之鑑
定報告亦記載「於四點取樣，每一點取三顆試體」。依上開事證顯示，係分別在二樓
及七樓取樣，亦即於Ｍ棟之二樓、七樓及Ｌ棟之二樓、七樓各取樣三顆，合計為十二
顆試體。於鑑定時，將之分為四組，即：編號一之一、一之二、一之三為一組（下稱
第一組）；編號二之一、二之二、二之三為一組（下稱第二組）；編號三之一、三之
二、三之三為一組（下稱第三組）；編號四之一、四之二、四之三為一組（下稱第四
組）。嗣經鑑定結果，僅第二組部分，即「編號二之一至二之三的三顆試體，強度相
差近一倍，混凝土之澆置品管有待改進」；其餘之第一組、第三組、第四組則均無瑕
疵。縱如原判決所認定，上訴人應就「編號二之一至二之三（即第二組）」部分之混
凝土「強度參差不齊」負過失責任，但「編號二之一至二之三」之試體，究係在二樓
或七樓所採得之樣本？原審未予究明（依原判決認定之事實，上訴人僅就五樓以上之
工程負責），即遽認上訴人應負過失責任，亦有調查未盡之違誤。(三)、已受請求之事
項未予判決者，其判決當然違背法令，刑事訴訟法第三百七十九條第十二款定有明文
。本件經第一審判決後，除上訴人提起上訴外，檢察官亦不服第一審判決對於上訴人
及陳芳柔、紀呈賢、陳永安（以上三人業於更(一)審時，判刑確定）等人提起上訴（見
原審上訴卷第一宗第五頁）。原判決雖在當事人欄將檢察官列為上訴人，但其理由欄
僅說明檢察官對於陳芳柔、紀呈賢、陳永安之上訴，為無理由（見原判決第七十一面
第一至四行）。至於檢察官對於上訴人之上訴，有無理由？原判決並未論及，亦有已
受請求之事項未予判決之違法。以上或為上訴意旨指摘所及，或為本院得依職權調查
之事項，應認原判決關於上訴人部分，仍有撤銷發回更審之原因。又原判決說明不另
為無罪諭知部分，及不得上訴第三審之業務過失傷害部分，基於審判不可分原則，併
予發回。另原判決已說明，上訴人被訴刑法第一百九十三條之違背建築技術成規部分
，不能證明其犯罪，因檢察官認與前揭有罪部分有裁判上一罪關係，爰不另為無罪之
諭知，但於論結欄復適用刑法第一百九十三條為論罪之依據，亦有未合，併此指明。
據上論結，應依刑事訴訟法第三百九十七條、第四百零一條，判決如主文。
中　　　華　　　民　　　國　　九十三　　年　　 十一 　　月　　　四　　　日
                              最高法院刑事第八庭
                                  審判長法官  陳　炳　煌
                                        法官  陳　世　雄
                                        法官  韓　金　秀
                                        法官  吳　信　銘
                                        法官  徐　文　亮
      右正本證明與原本無異
                                              書  記  官
中　　　華　　　民　　　國　　九十三　　年　　 十一 　　月　　　八　　　日
                                                                        Ｃ
